臺灣臺南地方法院交通事件裁定　　　　100年度交聲字第479號
原處分機關　交通部公路總局嘉義區監理所臺南監理站
異　議　人
即受處分人　吳明兒
上列受處分人因違反道路交通管理處罰條例案件，對於交通部公
路總局嘉義區監理所臺南監理所民國100年5月30日所為之裁決處
分（原處分案號：嘉監南字第裁74-S00000000號）聲明異議，本
院裁定如下：
    主  文
異議駁回。
    理  由
一、原處分意旨略以：異議人吳明兒考領有重型機車駕駛執照，
    於民國100年4月27日1時17分許，酒後駕駛車牌號碼VII-060
    號輕型機車，行經臺南市○區○○○路248號前，經臺南市
    警察局第五分局（下稱舉發機關）警員攔停並施以酒測，測
    得異議人呼氣酒精濃度高達0.51mg/L，顯已超過規定標準值
    0.25mg/L為由而予以製單舉發。嗣經原處分機關即交通部公
    路總局嘉義區監理所臺南監理站以其違規事證明確，依道路
    交通管理處罰條例第35條第1項第1款、第68條第2項（原處
    分漏載第24條第1項第2款）及違反道路交通管理事件統一裁
    罰基準表之規定，裁處罰鍰新臺幣（下同）30,000元，記違
    規點數5點，並應參加道路交通安全講習等語。
二、聲明異議意旨略以：異議人於100年4月27日0時27分，步行
    臺南市○○○路248號之走廊上，突遭2名員警攔查，並質疑
    為什麼沒開大燈及是否有配戴安全帽，異議人則以大燈壞掉
    及安全帽在籃子中等語回覆，警方又詢問有無飲酒，異議人
    則回答26日晚上9點開始飲酒唱歌至27日凌晨1點，警方遂要
    求異議人進行酒測，其中一名員警對異議人酒測時，未先給
    予異議人漱口之機會，即一直催促異議人酒測，異議人僅得
    配合；而另一員警於酒測時擅自發動異議人停放路邊小樹旁
    之機車蒐證，異議人質疑舉發程序明顯違法。另異議人於舉
    發當時曾向警方提出異議，惟舉發員警置之不理，一直要異
    議人在舉發通知單上簽名，異議人又有老花眼300度，無法
    辨識舉發單內容，本不欲簽名，無奈舉發員警一直催促，異
    議人只能被迫簽名，但是拒絕押按指印，爰聲明異議，請求
    撤銷原處分等語。
三、按汽車駕駛人，駕駛汽車經測試檢定有酒精濃度超過規定標
    準者，處15,000元以上60,000元以下罰鍰，並當場移置保管
    該汽車及吊扣其駕駛執照1年，並施以道路交通安全講習；
    因而肇事致人受傷者，並吊扣其駕駛執照2年；致人重傷或
    死亡者，吊銷其駕駛執照，並不得再考領；領有汽車駕駛執
    照之汽車駕駛人，除駕駛聯結車、大客車、大貨車外之非其
    駕駛執照種類之車輛，違反本條例及道路交通安全規則之規
    定，應受吊扣駕駛執照情形時，無因而肇事致人受傷或重傷
    者，記違規點數5點，道路交通管理處罰條例第35條第1項第
    1款、第24條第1項第2款、第68條第2項定有明文。又汽車駕
    駛人飲用酒類或其他類似物後其吐氣所含酒精濃度超過每公
    升0.25毫克以上者，不得駕車，道路交通安全規則第114條
    第2款復定有明文。次按交通警員掣單舉發違反道路交通管
    理處罰條例所列之違規事實，本質上為行政處分，係公務員
    基於職務上權力，依法就特定之具體事件所為具公法上效果
    之單方行政行為，基於公務員為公法上行為具有公信力之原
    則，該行政處分當可被推定為真正，其據以依法處分之事實
    認定亦為正確無誤，本此公信原則，乃立法者賦予行政機關
    制定違反道路交通事件統一裁罰標準及處理細則，使執勤警
    員得當機處分（如該細則第23條之規定）以維護交通秩序、
    安全之行政目的。反之，若謂公務員一切行政行為均需預留
    證據以證其實，則國家行政勢必窒礙難行，據此，刑事訴訟
    法就犯罪證據有關之規定中，與屬行政秩序罰之交通違規裁
    罰本旨不合之部分，自不在準用之列，故舉發機關員警本其
    維護交通秩序、安全職責所為之舉發，自應受到合法、正確
    之推定。
四、經查：
  (一)舉發機關員警以異議人於上開時、地，有考領有重型機車駕
    駛執照而有酒後駕駛VII-060號輕型機車之違規事實而製單
    逕行舉發，嗣經原處分機關裁處如上述裁罰等情，有舉發機
    關100年4月27日南市警交字第S00000000號舉發通知單、原
    處分機關100年5月30日嘉監南字第裁74-S00000000號裁決書
    各1份在卷可考。
  (二)次查，舉發機關曾以100年6月29日南市警五交字第10000120
    44號函檢附採證光碟、舉發經過答辯書、呼氣酒精測試器檢
    定合格證明書等件到院供參（本院第26至29頁），查本件所
    使用之呼氣酒精測試器之儀器器號為067427D號，而本件呼
    氣酒精測試為該呼氣酒精測試器檢定合格後第35次測試，此
    有呼氣酒精測試紙在卷可考（本院卷第11頁），又該呼氣酒
    精測試器於99年12月10日檢定合格，檢定合格單號碼為J0JA
    0000000號，有效期限至100年12月31日或使用次數達1000次
    者。本件呼氣酒精測試尚在編號067427D號呼氣酒精測試器
    有效期限內，且使用次數為檢定後第35次，其檢驗準確度足
    堪信任，且異議人對於此檢定結果並無異議，異議人於違規
    當時有飲用酒類超過標準之情形，堪以認定。
  (三)異議人以其並未騎車，不構成酒後駕車之違規，以及舉發機
    關員警之酒測行為有程序瑕疵云云置辯。惟本件證人即舉發
    員警陳吉田於100年7月7日本院調查庭到庭證稱：本件是我
    舉發的，當時我們在公園南路西往東方向巡邏，有發現一部
    摩托車沒有開大燈行駛在對向車道，我們就在公園南路與公
    園路迴轉，並在公園南路248號前將該部機車攔查，攔查的
    過程沒有錄影或拍照。當時異議人駕駛的的車號為VII-060
    號輕型機車，駕駛人向警方表示他為吳明兒，我們發現他身
    上有酒味，我當下問吳明兒是何時喝酒，喝了多少酒，當下
    他向警方表示他是在10時許喝了兩瓶啤酒，我們當場告知他
    我們酒測的相關程序，請他配合酒測，酒測的結果為每公升
    0.51毫克，酒測使用的儀器有經過合格的檢驗，酒測的過程
    中，異議人在現場都沒有爭執，他說他都願意配合酒測。酒
    測前儀器使用上都會先歸零，然後我就拿酒測器給異議人吹
    ，酒測當時異議人到底吹了幾次我不記得了，但是測到異議
    人有酒測值只有完成一次，故依規定製單告發等語綦詳；另
    證人即舉發員警蘇金和證稱：本件舉發時我有在場，當時我
    在執線上巡邏勤務，值勤時看當到異議人係在我們對向騎乘
    機車，他從路口騎過來，我看到異議人的機車大燈毀損沒有
    亮，我在副駕駛座直覺有問題，通知駕駛迴轉去攔查，異議
    人騎該摩托車到公園南路248號時，即將機車插入路邊停的
    一部汽車旁後就下車，然後我到達之後，我下車上去攔查異
    議人。我發覺異議一身酒味，就詢問他有無喝酒，他說他係
    兩小時前喝的，我們就對他施以酒測，現場酒測時，異議人
    的說詞有點反覆，一下子說他在公園旁邊的PUB喝酒，一下
    子說他沒騎車，一下子說他有騎車，說詞前後矛盾，酒測結
    果測出來的數值為0.51，異議人當場沒有表示意見，於是我
    們就把他用巡邏車帶回警局等語明確，有本院訊問筆錄在卷
    可稽（本院卷第32至33頁）。
  (四)參以本院曾於100年7月7日當庭勘驗前開舉發機關函送之違
    規採證光碟，勘驗結果為：影片背景係在警察局內，異議人
    向員警說「兄弟啊，判輕一點」，員警表示酒測值0.51不用
    到法院，只是交通違規，異議人回稱「這樣啊」。之後員警
    有表示此罰則是保障道路上用路人士之安全；畫面中坐在異
    議人身旁之員警一直在填寫文件，異議人則與畫面中另一名
    員警交談，員警製單完畢後，有給異議人看，並說明記載內
    容，同時請異議人簽名，並交付舉發單，過程中異議人均未
    對員警舉發之事項提出質疑，影片最後異議人表示身上沒有
    錢坐車，員警則表示如異議人願意等待他處理完畢，可以載
    送他，於是影片末段，異議人與兩名員警一同離去等情，有
    本院訊問筆錄內之勘驗內容在卷可考（本院卷第31頁背面）
    。依此可知，異議人於舉發當時並未對舉發機關員警提出其
    無駕駛車號VII-060號輕型機車之意見，且於當庭亦曾對證
    人陳吉田之證述以「警員攔我時，我已經停好車走到騎樓下
    ，並不是員警攔我才停」等語回應，有本院訊問筆錄在卷供
    參（本院卷第33頁），明顯可知異議人對於其是否有駕車乙
    節，說詞反覆，殊不足採。末衡以證人陳吉田、蘇金和與異
    議人間素不相識，亦查無宿怨糾葛，應無設詞構陷異議人之
    必要，且證人陳吉田及蘇金和身為執法人員，熟稔刑法偽證
    罪之規定，實無甘冒七年以下有期徒刑之刑事訴追風險，而
    為舉發異議人違反道路交通管理事件違規使其僅受罰鍰30,
    000元、記違規點數及命參加道路安全講習等行政裁罰之理
    ，互核上情，堪認證人陳吉田及蘇金和前開證詞信而有據，
    異議人確有飲酒達超過法定標準後仍駕駛VII-060號輕型機
    車之事實無訛。
  (五)綜上所述，異議人於前述時、地之違規事實既可認定，原處
    分機關裁處異議人罰鍰30,000元，記違規點數5點，並應參
    加道路交通安全講習部分，經核於法尚無違誤，異議人之異
    議並無理由，應予駁回。
五、據上論斷，應依道路交通管理處罰條例第87條第2項、道路
    交通事件處理辦法第18條，裁定如主文。
中    華    民    國   100    年    12    月    20    日
                  交通法庭   法  官   黃聖涵
以上正本證明與原本無異。
如不服本裁定，應於送達後5日內向本院提出抗告狀（應附繕本
）。
                             書記官  吳揆滿
中    華    民    國   100    年    12    月    20    日